臺灣高等法院刑事裁定　　　　　　　　　100年度聲字第123號
聲　請　人
即　被　告　莊金道
選任辯護人　李淵聯律師
上列被告因殺人未遂等案件（本院99年度上訴字第3709號），聲
請具保停止羈押，本院裁定如下：
    主  文
聲請駁回。
    理  由
一、本件被告莊金道因殺人未遂等案件，經臺灣板橋地方法院以
    98年度訴字第2731號判處應執行有期徒刑10年8 月，併科罰
    金新臺幣（下同）5 萬元，被告不服提起上訴，經本院法官
    於民國99年10月25日開庭訊問後，認為被告犯罪嫌疑重大，
    其判重罪有事實足認日後有逃亡之虞，有刑事訴訟法第101
    條第1 項第1 款、第3 款之情形，非予羈押，顯難進行審判
    、執行，而有羈押之必要，依法執行羈押。
二、聲請意旨略以：被告自98年羈押至今，羈押日數很長，而羈
    押僅係為確保將來審判及執行，亦應有其比例原則，長期羈
    押有礙人權；被告已與告訴人等和解，告訴人等已不願追究
    ，請求從輕發落；和解金200 萬元並非小數目，也非被告現
    有財產能負擔，全係借貸而來，請求准予交保停止羈押，以
    繼續工作賺取薪資，用以償還該借款；依海山分局轄內殷志
    良遭槍擊案現場勘察報告可知，本案係因槍枝走火造成，被
    告實無殺人故意，被告既無殺人故意，何來殺人未遂之重罪
    ，原審所認最輕本刑5 年以上之重罪羈押原因並不存在；又
    縱認羈押原因仍然存在，然被告態度良好，亦配合審理，也
    無逃亡之虞，之後仍會積極面對司法，故無羈押之必要，請
    求准以交保云云。
三、按被告經法官訊問後，認為犯罪嫌疑重大，而有下列情形之
    一，非予羈押，顯難進行追訴、審判或執行者，得羈押之︰
    (一)逃亡或有事實足認為有逃亡之虞者。(二)有事實足認為有湮
    滅、偽造、變造證據或勾串共犯或證人之虞者。(三)所犯為死
    刑、無期徒刑或最輕本刑為5 年以上有期徒刑之罪者，刑事
    訴訟法第101條第1項定有明文。又按羈押被告之目的，在於
    確保訴訟程式之進行、確保證據之存在、真實及確保刑罰之
    執行，而被告有無羈押之必要，及羈押後其原因是否仍然存
    在，有無繼續羈押之必要，應否延長羈押，均屬事實認定之
    問題，法院有依法認定裁量之職權，自得就具體個案情節予
    以斟酌決定，如就客觀情事觀察，法院許可羈押之裁定在目
    的與手段間之衡量並無明顯違反比例原則情形，即無違法或
    不當可言，且關於羈押原因之判斷，尚不適用訴訟上之嚴格
    證明原則，而應適用自由證明程式。又羈押之目的，除在於
    確保刑事偵查、審判程序之完成外，另亦有刑事執行保全之
    目的（最高法院98年度台抗字第405號裁定意旨參照）。
四、經查，被告因涉犯未經許可寄藏可發射子彈具殺傷力之改造
    手槍、傷害、妨害自由、殺人未遂等案件，經原審分別判處
    有期徒刑3 年2月（併科罰金5萬元）、6月、1年、6年4月，
    並定應執行有期徒刑10年8 月，因上訴於本院而未確定，但
    被告犯罪嫌疑重大，有刑事訴訟法第101條第1項第1、3款之
    情形，本院為確保日後仍有進行訴訟或執行刑罰之可能，認
    為有羈押之必要，於99年10月25日裁定羈押，嗣於100年1月
    5 日裁定自同年月25日起延長羈押在案。被告辯稱其並無殺
    人故意，亦無逃亡之虞云云。惟查，被告前為債務協商事，
    於98年5月9日在臺北縣板橋市○○路○段103號丹堤咖啡店吸
    煙區外之騎樓上，取出其攜帶之改造手槍，近距離朝身處該
    店吸煙區內、與同案被告林易昇發生衝突之殷志良與陳亮旭
    連續射擊2發子彈，第1 子彈發擊中殷志良右上腹部，第2發
    子彈擊中吸煙區之後方玻璃，殷志良中槍後，彈頭迄今仍遺
    留於其左腹壁皮下組織無法取出，造成其受有後腹腔出血、
    肝臟、大腸穿刺傷，併術後敗血性休克、上消化道出血、腹
    部皮膚缺損併清瘡補皮術後呼吸衰竭等傷害，經送醫急救後
    ，始倖免一死等情，有證人陳亮旭之證述、海山分局轄內殷
    志良遭槍擊案現場勘查報告、國立臺灣大學醫學院附設醫院
    診斷證明書、監視錄影照片及原審勘驗現場監視錄影之勘驗
    筆錄等在卷可稽，堪認被告涉犯殺人未遂罪嫌重大，而有刑
    事訴訟法第101條第1 項第3款之羈押事由。又被告行兇後逃
    離現場，直至98年6月8日晚間11時30分許，始於雲林縣麥寮
    鄉○○路277 號前為警捕獲；另衡諸被告因已受重刑之諭知
    ，其逃匿以規避審判程序進行及刑罰執行之可能性甚高，故
    有相當理由認為其有逃亡之虞，而有刑事訴訟法第101條第1
    項第1 款之羈押事由。至聲請意旨所稱其餘具保事由，均非
    刑事訴訟法第114 條各款所定不得駁回具保聲請停止羈押之
    事由。本院審酌本案尚在審理中，若僅命被告具保、責付或
    限制住居等侵害較小之手段，均不足以確保審判或執行程序
    之順利進行，而仍有繼續羈押被告之必要。被告聲請具保停
    止羈押，為無理由，應予駁回。
中    華    民    國   100    年    2     月    15    日
                  刑事第一庭審判長法  官  葉騰瑞
                                  法  官  莊明彰
                                  法  官  彭政章
以上正本證明與原本無異。
如不服本裁定，應於收受送達後五日內向本院提出抗告狀。
                                  書記官  杜宜寧
中    華    民    國   100    年    2     月    15    日